【裁判字號】    96,訴,490
【裁判日期】    970807
【裁判案由】    給付承攬報酬
【裁判全文】
臺灣嘉義地方法院民事判決               96年度訴字第490號
原      告  嘉軒電子股份有限公司
法定代理人  丁○○
訴訟代理人  林彥百律師
複代理人    楊漢東律師
            何永福律師
            張巧妍律師
            邱創典律師
被      告  霖宏科技股份有限公司
法定代理人  乙○○
訴訟代理人  羅振宏律師
上列當事人間給付承攬報酬事件，於民國97年7 月24日言詞辯論
終結，本院判決如下：
    主      文
被告應給付原告新臺幣壹拾柒萬肆仟零捌拾伍元，及自民國九十
六年八月十四日起至清償日止，按週年利率百分之五計算之利息
。
原告其餘之訴駁回。
訴訟費用由被告負擔百分之十二，餘由原告負擔。
本判決第一項得假執行；但被告如以新臺幣壹拾柒萬肆仟零捌拾
伍元預供擔保，得免為假執行。
原告其餘假執行之聲請駁回。
    事實及理由
甲、原告主張：(一)被告於民國95年8 月至9 月間，委由原告承攬
    印刷電路板之電鍍加工，原告依約如期完成加工製程，並將
    貨品交付與被告，詎被告藉詞推諉，拒絕給付承攬報酬共新
    臺幣（下同）1,527,914 元。按「承攬者，謂當事人約定，
    一方為他方完成一定之工作，他方俟工作完成，給付報酬之
    契約。」、「如依情形，非受報酬即不為完成其工作者，視
    為允與報酬。未定報酬額者，按照價目表所定給付之；無價
    目表者，按照習慣給付。」民法第490 條、第491 條分別定
    有明文。為此，爰依承攬契約之法律關係為本件之請求。(二)
    被告辯以原告承攬之工作物有瑕疵，主張抵銷云云，然查原
    告所承攬之電路板，其加工流程為裁板、壓合、鑽孔、電鍍
    、電路配製等，電路板瑕疵導致報廢可能是在裁板、壓合、
    鑽孔、搬運過程中，不小心造成電路板產生凹陷現象，或者
    鑽孔疏忽過大致電鍍不良等，則原告僅負責電鍍加工部分，
    並非全部流程，就電鍍以外所產生之瑕疵豈能歸責於原告！
    復倘原告承攬電鍍加工之電鍍板有瑕疵，被告於受領時即發
    現，應開立「營業人銷貨退回進貨退出或折讓單」，何以未
    見折讓單之提出，卻逕主張承攬報酬悉數抵銷？又原告寄發
    之存證信函或外部聯絡單，係基於商業上合作情誼，僅表示
    倘瑕疵係原告所導致，願負責修補，但被告需願意保證完全
    驗收等情，並未自認電路板之瑕疵為可歸責於原告，被告似
    容有誤會。(三)按一般而言，印刷電路板完成品前可利用各項
    檢測儀器檢驗標出異常位置，於半成品時，均可修補，且接
    單廠會於接獲訂單依客戶預期先備料再以1.05數量投料生產
    ，一旦有單一製程大量異常影響交貨時，會積極修補產品，
    屆時再以此向單一製程收取修補費用，此乃業界慣例，而被
    告為專業之全製程廠，對產品之修補比原告更加專精，被告
    未依業界常規對產品修補，還於瑕疵異常發生隔天向原告通
    知報廢，且被告所提之瑕疵異常並非一次銅單站直接報廢原
    因，原告交付之產品為裸銅板，部分區○○於○路蝕刻時遭
    剔除，凹陷區域也會刻除，被告以凹陷為報廢之原因，令人
    難以苟同！而業界常規在蝕刻後造成線路缺口及斷路均以刷
    鍍及補線方式修補，被告未能依業界常規處理，反而要求原
    告退回修補，容有未合，且瑕疵發生時，原告請求產品續流
    程並要求被告實驗測試，在結果非全數報廢且異常品尚可修
    補下，被告竟不同意續流程，在原告強烈抗議下才勉強同意
    限期修補，但因前揭因素致原告不敢貿然進行重工修補。(四)
    被告辯稱原告承攬之工作物有瑕致貨品受有損害，主張抵銷
    乙事，尚須舉證以實其說外，如確有瑕疵，原告同意以被告
    於97年7 月4 日提出之各製程單價表計算等語，並聲明：被
    告應給付原告1,527,914 元，及自起訴狀繕本送達翌日起至
    清償日止，按週年利率百分之五計算之利息；願供擔保，請
    准宣告假執行。
乙、被告則以：(一)兩造於94年8 月25日簽訂委外加工合約書，被
    告委由原告承攬印刷電路板之電鍍加工。然原告承攬之工作
    ，其中料號257021A04A、234346C04E、257013C04E部分（下
    稱系爭貨品）於95年9 月19日、20日交貨時，經被告檢驗發
    現電鍍不良，板面存有凹陷之嚴重瑕疵，經查被告交付電路
    板與原告電鍍加工前，已檢驗屬堪用無瑕疵品才交付，而原
    告收受電路板進行電鍍時，並未主張電路板之前製程存有任
    何瑕疵，顯見瑕疵係電鍍後始發現，可歸責於原告所導致。
    被告乃立即通知原告修補，原告則於95年10月12日以嘉保
    000000000 號外部聯絡單回覆被告略以：「系爭貨品於貴司
    （被告）發現鍍銅不良異常在無法直接報廢原因，且尚能修
    補下，本司（原告）建議重工修補，經多次協商貴司雖口頭
    允諾同意修補，但貴司無法保證本司產品修補後能完全驗收
    ，以致本司無法對該批進行產品修補。」等語，足見原告已
    自認承攬工作物有瑕疵，惟卻無理要求被告需保證修補後產
    品能全部驗收並簽署收貨文件，然原告是否能將電路板修繕
    至堪用無瑕疵之程度，本即需修繕後另行檢驗，並於檢驗合
    格才能收貨，進行後續製程，如何能事先保證收貨並簽署文
    件？且被告既然同意修補，則於原告修補後倘無瑕疵，被告
    依約當有收貨之義務，又何需保證或簽署文件，是原告藉故
    拖延，遲遲無法完成並拒絕修補，被告遂於95年10月13日以
    民雄雙福郵局第201 號存證信函通知限期修補，殊不知原告
    是否無能力修補或瑕疵無法修補，竟以95年10月17日存證信
    函回覆拒絕，被告復以95年10月20日民雄雙福郵局第206 號
    存證信函表示解除系爭貨品瑕疵部分之承攬契約，於合法送
    達原告時，已生解除之效力，原告自不得請求該部分之承攬
    報酬計193,742 元。(二)按「因可歸責於承攬人之事由，致工
    作發生瑕疵者，定作人得請求損害賠償。」民法第495 條第
    1 項定有明文。第按「檢驗不合格部分由甲方視情況扣款；
    若可歸責於乙方之事由而造成加工品毀損或滅失時，乙方應
    負賠償甲方之損失及所失利益。」兩造委外加工合約書第6
    條第2 項、第9 條第1 項定有明文，是原告承攬之工作物，
    經被告發現存有電鍍孔破、不均、粗糙、凹陷等不良瑕疵，
    依前開民法規定及兩造合約約定，被告對原告享有損害賠償
    債權，自得與原告之承攬報酬債權互為抵銷。查被告因委外
    承攬瑕疵所生之損害，除支付前製程委外代工報酬外，尚有
    運費、管銷成本、遲延損害等費用，故被告向委外廠商要求
    瑕疵扣款訂有一般扣款標準，如被告提出之「品質異常扣款
    金額計算表」，為弭平兩造紛爭，被告同意本件以前製程委
    外單價來計算損害，核算瑕疵損害共1,238,002 元，經與原
    告之承攬報酬互為抵銷後，被告僅需給付96,169元等語置辯
    ，並聲明：原告之訴駁回；如受不利益判決，願供擔保，請
    准宣告免為假執行。
丙、得心證之理由：
一、下列事實為兩造所不爭執，應為真實。
  (一)被告於95年8月至9月間由原告承攬印刷電路板之電鍍加工。
  (二)系爭料號257021A04A（出貨日期：95年9 月17日、95年9 月
    18日各2 批）、234346C04E（出貨日期：95年9 月18日、95
    年9 月19日各1 批）、257013C04E（出貨日期：95年9 月19
    日1 批）等之報酬各為106,796 元、65,470元、12,250元，
    稅額9,226 元，合計193,742 元。
二、原告主張系爭承攬報酬總金額為1,527,914 元（115,640 ＋
    1,035,328 ＋376,946 ，見本院卷第5 頁至第30頁），被告
    雖辯稱總金額應為1,527,913 元（115,640 ＋1,218,531 ＋
    193742，見本院卷第67頁至第70頁）。經核對兩造提出前揭
    表冊，其中料號257021A04A，95年9 月15日出貨量2 批，數
    量各為220 、380 ，另同年月17日出貨數350 ，其報酬單價
    均為71.63 元，合計總金額應為68,049元〔（220 ＋380 ＋
    350）×71.63，元以下四捨五入，下同〕，被告之計算為
    68,048元（見本卷第69頁），應有錯誤，是原告之主張應為
    可採。
三、被告主張系爭貨品交貨時，有電鍍不良、板面存有凹陷等瑕
    疵，前揭瑕疵係可歸責於原告加工所致等語，原告則以前詞
    置辯。經查：
  (一)證人甲○○（原告之品管部經理）雖於本院審理時到場證稱
    略以：我們曾到被告公司查看系爭貨品，但沒有確認異常原
    因等語（見本院卷第133 頁）。惟證人丙○○（被告之員工
    ）則證稱略以：原告在將系爭貨品交與被告後，經檢驗有電
    鍍不良之情形，經通知原告之管理部何曜廷經理到被告公司
    確認，何經理曾將2 片不良板帶回確認是否可以重工，但嗣
    後則遲遲未將全部不良板取回，被告才發存證信函限期原告
    重工等語（見本院卷第135 頁），又被告主張曾將系爭貨品
    品質異常分析表交（見本院卷第71頁）由原告確認乙節，亦
    為原告所不爭執，且原告復於其外部聯絡單上記載略以：本
    公司生產完成料號257021A04A、234346C04E、257013C04E於
    貴公司（指被告）IPQC時發現鍍銅不良異常，在無直接報廢
    原因且尚能修補下，本公司建議重工等語（見本院卷第64頁
    ），是證人甲○○之前揭證述顯有偏頗，不足採信，本院綜
    合丙○○前揭證述及文書，認原告將系爭貨品（工作）交付
    與被告時，確有被告所指電鍍不良異常等瑕疵。
  (二)原告復辯稱前揭瑕疵非原告所造成云云，惟證人甲○○證稱
    略以：前揭外部聯絡單上所載鍍銅不良異常係指銅板上有凹
    陷，在我們公司電鍍過程中也可能產生此種凹陷，被告公司
    將委託加工之貨品交給我們公司時，我們會抽驗，但據我調
    來的資料，系爭貨品沒有前揭瑕疵等語（見本院卷第133 頁
    至第134 頁），準此證言，可知被告將系爭貨品交付與原告
    時，並未驗得前揭瑕疵，原告雖以被告之前發現加工品有異
    常時，均發出異常通知單，本件被告就系爭貨品並未發無異
    常通知單云云，惟被告發現產品有瑕疵時係以電話、傳真或
    電子郵件聯繫，本件係以電話通知等語，業據證人丙○○證
    述在案（見本院卷第136 頁），而依證人甲○○之前揭證言
    可知，原告確實曾派員到被告公司查看系爭貨品，則若非被
    告通知原告系爭貨品有瑕疵，原告何須派員查看？是自不能
    因為被告之前曾以異常通知單通知，而本件未依相同方式通
    知，即認系爭瑕疵不存在或非原告之加工所致；此外，原告
    亦未另舉證證明前揭瑕疵係其收受系爭貨品時已經存在，自
    應認前揭瑕疵係原告在電鍍加工時所致。
  (三)綜上，應認被告之前揭主張，為可採。
四、按「工作有瑕疵者，定作人得定相當期限，請求承攬人修補
    之。」、「承攬人不於前條第1 項所定期限內修補瑕疵，或
    依前條第3 項之規定拒絕修補或其瑕疵不能修補者，定作人
    得解除契約或請求減少報酬。但瑕疵非重要，或所承攬之工
    作為建築物或其他土地上之工作物者，定作人不得解除契約
    。」民法第493 條第1 項、第494 條分別定有明文。準此，
    工作有瑕疵而承攬人不於期限內修補者，定作人除得依民法
    第493 條第2 項規定自行修補外，亦得主張解除契約或減少
    報酬。本件原告所承攬之系爭貨品之加工（工作）有前揭瑕
    疵，就此，原告已於95年10月13日以存證信函限期在95年10
    月18日前完成修補，被告則於95年10月14日收受前揭信函，
    並95年10月17日重申其於前揭外部聯絡單所提「被告必須保
    證收貨並完成文件簽署」之條件，原告始同意進行修補，被
    告則再於95年10月20日以存證信函通知原告解除契約，原告
    亦已收受該信函等情，有存證信函附卷可按（見本院卷第54
    頁至第64頁），準此可認被告於發現原告所交付之工作有瑕
    疵後，已定期限即自原告收受通知之日（含）起算5 天通知
    原告修補，而被告主張系爭貨品若確可修補，其所需時間僅
    1 、2 日即可，且原告於收受前揭修補之通知時，亦未表示
    所定期限不相當，無法於期限內完成，是應認被告所定前揭
    期限已經相當，原告雖表示願意修補，惟要求被告必須保證
    收貨，然原告取回瑕疵貨品進行修補後，前揭瑕疵是否已經
    修補而除去，於修補過程中，是否另致其他瑕疵等，均需於
    修補後另行檢驗始得知，原告所提前揭條件無異於要求被告
    於修補後不得再主張工作有瑕疵，自非有據，且準此亦非不
    得認原告有拒絕修補之意思，又原告亦未於被告所定前揭期
    限內完成修補，則被告依首揭規定表示解除契約，於法有據
    ，而原告亦已受領該解除之意思表示，自應認兩造間就系爭
    貨品之承攬契約已因被告之解除而消滅，前揭承攬契約既已
    消滅，則原告請求被告給付該部分之承攬報酬193,742 元，
    即屬無據。
五、次按「因可歸責於承攬人之事由，致工作發生瑕疵者，定作
    人除依前二條之規定，請求修補或解除契約，或請求減少報
    酬外，並得請求損害賠償。」民法第495 條第1 項定有明文
    。經查被告於前揭95年10月13日存證信函記載該公司曾於95
    年9 月21日通知原告工作有前揭瑕疵，原告於95年9 月22日
    、29日前來被告公司協商，但未在期限內修補乙節，為原告
    所不爭執，且觀諸原告前揭外部聯絡單說明第一點亦記載略
    以：經兩造多次協商，被告同意修補，但在被告無法保證原
    告修補後能完全驗收，致原告無法進行修補等語，益見兩造
    確曾協商修補，僅因被告未能同意修補後即完全驗收，因此
    原告未為修補。是被告之前揭主張，應為可採。而因原告未
    能及時修補，被告為及時將貨物交付客戶，不得不另行投料
    生產，則被告主張系爭貨品已無價值而將之全部報廢，非無
    所據。從而，被告主張其受有支付其在委託原告進行系爭貨
    品電鍍前(一)買受基板、(二)委請第三人進行裁板、內鑽、內層
    線路、壓合及鑽孔等工作之費用與報酬之損害而得請求原告
    賠償，應為可採。而查被告主張系爭貨品中料號234346C04E
    （220PCS）、257013C04E（188PCS部分）、257013C04E（
    1312PCS 部分）、257021A04A（914PCS）每PCS 之前揭費用
    及報酬合計各為366.64元、415.86元、421.56元、431.25元
    乙節，為原告所不爭執，堪信為真實。準此計算，原告所受
    損害，其中料號234346C04E部分為80,661元（200 ×366.64
    ）、257021A04A部分為394,163 元（914 ×431.25），至
    257013C04E部分，被告計算損害係以1500PCS 計算，惟系爭
    貨品關於該料號之數量為1497PCS 乙節，為被告自認（見本
    院卷第70頁），是關於該料號部分之損害金額應為630,021
    元〔（1,312 ×421.56）＋（1,000 －0000）×415.56〕，
    以上合計1,104,845 元，加計5 ﹪營業稅後為1,160,087 元
    。被告主張超過前揭金額部分，不可採。又被告另主張受有
    33,508元、27,200元及15,896元之損害部分（見本院卷第
    253 頁），並未舉證以實其說，不能採信。是應認被告得請
    求原告賠償之金額為1,160,087 元。
六、按「二人互負債務，而其給付種類相同，並均屆清償期者，
    各得以其債務，與他方之債務，互為抵銷。」民法第334 條
    第1 項前段定有明文。本件兩造互負給付承攬報酬及損害賠
    償之債務，給付種類相同，又均已屆清償期，是被告主張以
    其對原告之前揭損害賠償債權與其對原告所負前揭給付報酬
    債務抵銷，於法有據。於抵銷後，被告對原告之承攬報酬請
    求權於1,160,087 元範圍消滅，被告尚應給付原告174,085
    元。
七、從而，原告依承攬報酬給付請求權請求被告給付174,085 元
    ，及自起訴狀繕本送達之翌日即96年8 月14日起至清償日止
    ，按週年利率百分之五計算之利息部分為有理由，應予准許
    ；逾此範圍之請求，於法無據，不能准許。
八、本件判決所命被告給付之金額未逾50萬元，依民事訴訟法第
    389 條第1 項第5 款規定，應依職權宣告假執行，是就此部
    分，原告雖陳明願供擔保請求宣告假執行，惟應認其僅係促
    請本院為上開宣告假執行職權之發動而已，應由本院依職權
    為假執行之宣告，至被告部分，則由本院酌定相當擔保金額
    ，依其聲請宣告如預供所定擔保金額，亦得免為假執行；原
    告其餘之訴既經駁回，其假執行之聲請已失所附麗，應併駁
    回之。
九、本件事證已臻明確，兩造其餘攻擊防禦方法，核與判決結果
    不生影響，爰不一一論述，併此敘明。
丁、訴訟費用負擔之依據：民事訴訟法第79條。
中    華    民    國    97    年    8     月    7     日
                  民事第一庭  法  官  林望民
以上正本係照原本作成
如對本判決上訴，須於判決送達後20日內向本院提出上訴狀
中    華    民    國    97    年    8     月    7     日
                              書記官  陳慶時


司法院資訊處製作；財團法人民間司法改革基金會備份。
